最高法院刑事判決　　　　　　九十四年度台上字第六００四號
　　上　訴　人　甲○○
上列上訴人因妨害風化案件，不服台灣高等法院台中分院中華民
國九十四年八月九日第二審判決（九十四年度上訴字第一０三號
，起訴案號：台灣彰化地方法院檢察署九十年度偵字第六二四七
、六五五一號，九十一年度偵字第四一三七號），提起上訴，本
院判決如下：
    主  文
原判決撤銷，發回台灣高等法院台中分院。
    理  由
本件原判決撤銷第一審之科刑判決，改判仍論處上訴人以共同意
圖使女子與他人為性交之行為，而容留以營利為常業罪刑，固非
無見。
惟查：（一）刑法第二百三十一條於民國八十八年四月二十一日
修正公布為「意圖使男女與他人為性交或猥褻之行為，而引誘、
容留或媒介以營利者，處五年以下有期徒刑，得併科十萬元以下
罰金。」（第一項）、「以犯前項之罪為常業者，處一年以上七
年以下有期徒刑，得併科三十萬元以下罰金。」（第二項）。從
修正後本罪之文字結構為刑法解釋，行為人固祇要具有使男女與
他人為性交或猥褻之不法意圖，而故意為本罪之行為，即為已足
，至於被引誘、容留或媒介之男女是否果真與他人為性交或猥褻
行為，則非所問，即改制後之本罪，性質上為舉動犯（行為犯）
而非結果犯。修正前同法條則規定「意圖營利，引誘或容留良家
婦女與他人姦淫者，處三年以下有期徒刑，得併科五百元以下罰
金。」（第一項）、「意圖營利，使人為猥褻之行為者，亦同。
」（第二項）、「以犯前二項之罪為常業者，處五年以下有期徒
刑，得併科一千元以下罰金。」（第三項）。按之修正前既明文
規定「引誘或容留良家婦女與他人姦淫」，自以被引誘或容留與
他人姦淫之人為非息於淫行之「良家婦女」為限，且已與他人發
生姦淫之結果為犯罪成立要件。原判決事實載稱上訴人自八十七
年三月間某日起，在彰化縣員林鎮○○路六十號經營「新國際線
理容院」，僱用並容留成年女子與不特定男客為性交之行為（即
俗稱「全套」之服務），每次代價為新台幣（下同）一千八百元
，由為性交易之女子分得一千元，餘歸上訴人取得，而以之作為
生活之資，嗣於八十七年四月二十一日凌晨零時許，適店內女子
乙○○（改名丙○○）與男客丁○○從事裸體陪浴準備進行性交
行為時為警查獲等情，如果無訛，則上訴人所為，攸關是否該當
於修正前刑法第二百三十一條第三項之罪名。乃原審對於上訴人
此期間所容留與不特定男客為性交（姦淫）之「成年女子」，及
與男客丁○○為裸體陪浴準備進行性交（姦淫）之女子乙○○，
是否為「良家婦女」一節，俱未調查審認，並詳載於判決事實欄
內，及於理由欄說明所憑之證據，已不足以資論罪科刑，且查女
子乙○○與男客丁○○在店內既尚未發生姦淫即被查獲，自與行
為時之刑法第二百三十一條第一項、第三項規定之構成要件不該
當。原判決未究明及此，遽認上訴人此部分之行為與其嗣後迄於
九十一年六月二十日被查獲之犯行，成立現行刑法第二百三十一
條第二項之罪，自難謂為適法。（二）依刑事訴訟法第一百五十
九條之二之規定，被告以外之人（含共同被告、共犯、證人、鑑
定人、被害人等）於檢察事務官、司法警察官或司法警察調查中
所為之陳述，與審判中不符時，其先前之陳述具有較可信之特別
情況，且為證明犯罪事實存否所必要者，得為證據。故被告以外
之人於審判中之陳述與其先前在檢察事務官、司法警察官或司法
警察調查中所為陳述不符時，其先前陳述必須具備特別可信性及
必要性兩項要件，始得作為證據。而所稱「具有較可信之特別情
況」係屬於證據能力之要件，法院應比較其前後陳述時之外在環
境及情況，以判斷何者較為可信，倘採用先前不一致陳述為判決
基礎時，並應敘明其理由。原判決以證人乙○○於警詢中指稱之
負責人特徵，雖經其於審判中翻異否認，但乙○○於警詢所描述
該店負責人之年齡、身材特徵，恰與上訴人之特徵相符，故應認
證人乙○○之警詢筆錄有較可信之特別情況，而可採信等旨，係
就證據之證明力所為之判斷，並非以其先前陳述時之外在環境及
情況為證據適格性之比較，揆之上開說明，即嫌欠洽，且未說明
對其先前陳述究竟具備如何之必要性，即遽認證人乙○○於警詢
之陳述有證據能力，同有違誤。以上或為上訴意旨所指摘，或為
本院得依職權調查之事項，應認原判決有撤銷發回更審之原因。
據上論結，應依刑事訴訟法第三百九十七條、第四百零一條，判
決如主文。
中　　華　　民　　國　九十四　年　　十　　月　二十七　日
                      最高法院刑事第八庭
                          審判長法官  呂　潮　澤
                                法官  吳　昆　仁
                                法官  孫　增　同
                                法官  趙　文　淵
                                法官  吳　　　燦
      本件正本證明與原本無異
                                      書  記  官
中　　華　　民　　國　九十四　年　 十一 　月　　二　　日
                                                      Ｔ